【裁判字號】    98,上訴,4960
【裁判日期】    990309
【裁判案由】    違反槍砲彈藥刀械管制條例
【裁判全文】
臺灣高等法院刑事判決                98年度上訴字第4960號
上  訴  人
即  被  告  乙○○
指定辯護人  張堂歆律師（法律扶助）
上列上訴人因違反槍砲彈藥刀械管制條例案件，不服臺灣新竹地
方法院97年度重訴字第10號，中華民國98年9月30日第一審判決
（起訴案號：臺灣新竹地方法院檢察署97年度偵字第5578號），
提起上訴，本院判決如下：
    主  文
上訴駁回。
    事實及理由
一、本案經本院審理結果，認原判決以被告將槍管滑套組裝於原
    不具殺傷力之槍枝上，致該槍枝成為具殺傷力之槍枝，所為
    係犯槍砲彈藥刀械管制條例第8條第1項之未經許可製造可發
    射子彈具有殺傷力之改造槍枝罪。被告製造槍枝後之持有槍
    枝行為，為製造行為所吸收，不另論罪。其為累犯，應依法
    加重其刑。審酌一切情狀，就被告此部分犯行量處被告有期
    徒刑5年4月，併科罰金新臺幣10萬元，罰金如易服勞役，以
    新臺幣1000元折算1日，並以扣案之具有殺傷力改造手槍壹
    枝（槍枝管制編號0000000000）為違禁物，扣案改造手槍半
    成品壹支（槍枝管制編號0000000000，內含金屬滑套、金屬
    槍管、金屬槍身、金屬彈匣、金屬扳機、金屬擊錘、金屬抓
    子鉤、金屬復進簧桿、金屬復進簧）為被告所有，供其製造
    具殺傷力改造手槍犯罪所用之物，分別依刑法第38條第1項
    第1款、第2款之規定，併予宣告沒收。核其認事用法及量刑
    均無不當，應予維持，並引用原判決（如附件）記載之事實
    、證據及理由。
二、被告上訴略以：伊拾獲本案二枝同型號槍枝後，管制編號00
    00000000號槍枝即具殺傷力，伊將該槍之滑套取下，換裝至
    管制編號0000000000號槍枝，使該槍枝具殺傷力，惟伊持有
    之二枝槍枝中，仍僅一枝有殺傷力，此種重新組裝之行為，
    並非製造槍枝，否則伊再將滑套換回原管制編號0000000000
    號槍枝，豈非又再犯一次製造槍枝罪云云，辯護人為被告辯
    稱，被告之自白不足以證明其犯罪，依現存證據顯示，管制
    編號0000000000號槍枝於送鑑時，即為不具殺傷力之經拆解
    之槍枝零件而非完整槍枝，僅能認定被告原持有具殺傷力之
    槍枝，即為管制編號0000000000號槍枝，而成立持有槍枝罪
    。再被告係自動同意警員至伊住處搜索，所為合於自首要件
    云云。
三、經查：
  (一)被告就其持有之管制編號0000000000號、0000000000號槍枝
    為同型號槍枝，經其將管制編號0000000000號槍枝上之滑套
    取下，換裝至管制編號0000000000號槍枝上，致管制編號
    0000000000號槍枝經鑑定後有殺傷力，且原持有者係二支同
    型號槍枝，扣案時管制編號0000000000號槍枝已因拆解而成
    為含金屬滑套（按此依被告自白原係應置於管制編號000000
    0000號槍枝上）、金屬槍管、金屬槍身、金屬彈匣、金屬扳
    機、金屬擊錘、金屬抓子鉤、金屬復進簧桿、金屬復進簧之
    槍枝半成品等情並不爭執，且有扣押物品目錄表、現場照片
    、內政部警政署刑事警察局97年10月2日刑鑑字第097012665
    3號槍彈鑑定書及照片（見偵查卷第36頁-41頁、61-65頁）
    ，並有上開物品扣案可佐，而扣案係一完整之槍枝及經拆解
    之槍枝半成品，鑑定人甲○○於本院審理時亦證稱，上開半
    成品可再送刑事局組合等語（見本院卷第90頁面），堪認其
    自白與事實相符，其辯護人為被告辯稱，被告自白無證據可
    佐，僅能認被告係單純持有管制編號0000000000號具殺傷力
    槍枝云云，自非可採。
  (二)被告上訴主要爭執點在於，其所持有之管制編號0000000000
    號槍枝原是否有殺傷力。查：
  1.原審將前開扣案之改造手槍1枝（管制編號0000000000）及
    改造手槍之半成品1枝（管制編號0000000000）經送內政部
    警政署刑事警察局請其說明，若將扣案二支槍枝管滑套互換
    後，管制編號0000000000號槍枝是否仍具殺傷力，並說明互
    換滑套之程序、方式及所需用之工具為何，經該局函覆以：
    送鑑改造手槍2枝（槍枝管制編號0000000000及0000000000
    ），其中管制編號0000000000號之改造手槍，實係槍枝零件
    、而非完整之槍枝；上述管制編號0000000000及0000000000
    號槍枝之槍枝滑套，屬相同型式之金屬滑套，無需任何工具
    ，即可徒手拆解槍枝互換，…，惟管制編號0000000000號槍
    枝之滑套，因欠缺槍機（如照片11），故與管制編號000000
    0000號槍枝互換滑套後，可以扣扳機，但無法供擊發子彈使
    用，縱為空包彈亦同，認不具殺傷力，亦有該局97年12月19
    日刑鑑字第0970176203號函文及函附9張照片等情，業據原
    審論述綦詳。
  2.本件槍枝鑑定之承辦人甲○○於本院審理時到庭證稱：原審
    將相關證物送來，我就此進行鑑定、拍照然後，據以制作97
    年12月19日刑鑑字第0970176203號函文及函附9張照片。（
    經當庭檢視扣案二支槍枝）管制編號0000000000號槍是有槍
    機裝置，就是滑套其中一部分零件內含撞針。撞針可以用工
    具拆卸，徒手就沒有辦法，把槍機和撞針拆下來要有一些工
    具。使用的工具因人而異，我可能會用較細的六角扳手把裡
    面螺絲旋開，然後撬開其他的插梢。二枝槍是同型的金屬改
    造槍，所以滑套可以替換使用，裝上去以後還是可以前後滑
    動（當庭操作滑動）。管制編號0000000000號槍枝內之滑套
    缺少槍機及撞針。從槍上面的字樣可以清楚判斷出，這兩個
    滑套都是華山玩具公司所生產的產品，這個產品是仿貝瑞塔
    廠84型手槍所製造的，基本上這些零件都是可以大量量產，
    重複組裝，我依據這樣的知識和經驗作這樣的判斷。（經現
    場檢視）管制編號0000000000號槍枝滑套即使裝到管制編號
    00000000 00號槍身與零件組裝，這個部分也是無法發射子
    彈或是金屬，因為管制編號0000000000號槍枝的槍管內有阻
    鐵等語（見本院卷第89-90頁）。是依上開鑑定人之證述可
    知，扣案2支槍枝的2個滑套，其中一個滑套內缺乏槍機和撞
    針，雖可以扣扳機，但無法供擊發子彈，配置該滑套之槍枝
    自不具殺傷力，而扣案二支槍管其中一支槍管內具阻鐵，縱
    配置內有槍機和撞針之滑套，亦無法發射子彈或是金屬。再
    參以被告之供述，被告係將扣案之管制編號0000000000號槍
    枝之滑套徒手取下，換裝於管制編號0000000000號槍枝，致
    該槍枝成為具有暢通槍管、滑套內有完整槍機、撞計之具殺
    傷力槍枝，顯見被告原持有之管制編號0000000000號槍枝係
    配置缺乏槍機、撞針之滑套，而不具殺傷力；管制編號0000
    000000號槍枝係配置內有阻鐵之槍管，不能發射子彈，而不
    具殺傷力，故二支槍枝均不具殺傷力，是被告辯稱，原持有
    之二支槍枝原僅其中一枝有殺傷力云云，自非事實。其辯護
    人為其辯稱，依證據顯示，僅證明被告持有槍枝云云，亦非
    可採。而被告之將原二支無殺傷力之槍枝，其中一可用之滑
    套拆下，換裝於另支無殺傷力之槍枝，槍枝成為有殺傷力之
    槍枝，自屬製造槍枝行為。
  (三)再被告辯稱，伊同意警員至伊住處搜索，所為合於自首要件
    云云，惟本件係因警員執行巡邏勤務時查獲被告女友王心華
    持有毒品，經被告及其女友同意至其住處進行搜索，而查扣
    本案與槍彈有關之槍枝等物品，有被告警詢筆錄可稽，並為
    被告所是認，是員警係自己因搜索而發覺被告有違反槍砲彈
    藥管制條例之嫌疑，且被告係於偵查中經檢察官訊以二支槍
    枝原是否係完整槍枝時，始供稱有改造、組裝情形，自白本
    件犯罪（見偵查卷第56頁），顯見檢察官已就其是否犯有製
    造槍枝罪有所查悉，自難認僅以被告同意員警搜索，所為即
    符合自首要件，原審就此部分已論述綦詳，被告再執陳詞置
    辯，自無可採。
  (四)綜上所述，被告上訴核無理由，應予駁回。
據上論斷，應依刑事訴訟法第368條、第373條，判決如主文。
本案經檢察官李金定到庭執行職務。
中    華    民    國    99    年    3    月     9    日
            刑事第十六庭審判長法  官  陳晴教
                              法  官  許增男
                              法  官  王敏慧
以上正本證明與原本無異。
如不服本判決，應於收受送達後10日內向本院提出上訴書狀，其
未敘述上訴之理由者並得於提起上訴後10日內向本院補提理由書
（均須按他造當事人之人數附繕本）「切勿逕送上級法院」。
                              書記官  丁淑蘭
中    華    民    國    99    年    3     月    9     日
附錄本案論罪科刑法條：
槍砲彈藥刀械管制條例第8條：
未經許可，製造、販賣或運輸鋼筆槍、瓦斯槍、麻醉槍、獵槍、
空氣槍或第四條第一項第一款所定其他可發射金屬或子彈具有殺
傷力之各式槍砲者，處無期徒刑或五年以上有期徒刑，併科新臺
幣一千萬元以下罰金。
未經許可，轉讓、出租或出借前項所列槍枝者，處五年以上有期
徒刑，併科新臺幣一千萬元以下罰金。
意圖供自己或他人犯罪之用，而犯前二項之罪者，處無期徒刑或
七年以上有期徒刑，併科新臺幣一千萬元以下罰金。
未經許可，持有、寄藏或意圖販賣而陳列第一項所列槍枝者，處
三年以上十年以下有期徒刑，併科新臺幣七百萬元以下罰金
。
第一項至第三項之未遂犯罰之。
槍砲彈藥刀械管制條例第12條：
未經許可，製造、販賣或運輸子彈者，處一年以上七年以下有期
徒刑，併科新台幣五百萬元以下罰金。
未經許可，轉讓、出租或出借子彈者，處六月以上五年以下有期
徒刑，併科新台幣三百萬元以下罰金。
意圖供自己或他人犯罪之用，而犯前二項之罪者，處三年以上十
年以下有期徒刑，併科新台幣七百萬元以下罰金。
未經許可，持有、寄藏或意圖販賣而陳列子彈者，處五年以下有
期徒刑，併科新台幣三百萬元以下罰金。
第一項至第三項之未遂犯罰之。

司法院資訊處製作；財團法人民間司法改革基金會備份。
